【裁判字號】    95,易,2394
【裁判日期】    951212
【裁判案由】    違反商標法
【裁判全文】
臺灣臺北地方法院刑事判決              95年度易字第2394號
公  訴  人  臺灣臺北地方法院檢察署檢察官
被      告  甲○○
上列被告因違反商標法案件，經檢察官聲請簡易判決處刑（95年
度偵字第19921號）及移請併案審理（95年度偵字第21294號），
本院判決如下：
    主  文
甲○○連續明知為未得商標權人同意，於同一商品，使用相同之
註冊商標商品而販賣，處有期徒刑肆月，如易科罰金，以銀元
佰元即新台幣玖佰元折算壹日；扣案如附表所示之仿冒商標休閒
褲柒拾捌件、運動帽陸頂、上衣壹佰拾捌件及牛仔褲拾玖件均
沒收。又明知為未得商標權人同意，於同一商品，使用相同之註
冊商標商品而販賣，處有期徒刑月，如易科罰金，以新臺幣壹
仟元折算壹日；扣案如附表所示之仿冒商標休閒褲柒拾捌件、運
動帽陸頂、上衣壹佰拾捌件及牛仔褲拾玖件均沒收。應執行有
期徒刑伍月，如易科罰金，以銀元佰元即新台幣玖佰元折算壹
日。緩刑貳年。扣案如附表所示之仿冒商標休閒褲柒拾捌件、運
動帽陸頂、上衣壹佰拾捌件及牛仔褲拾玖件均沒收。
    事  實
一、甲○○以販賣服飾為業，明知如附表所示商標圖案業據註冊
    人美商新時代冠帽公司（以下簡稱新時代公司）、QS控股公
    司及美商里服研究集團公司（以下簡稱里服公司）向經濟部
    智慧財產局申請商標註冊，取得商標專用權，專用於附表所
    示之商品，現均仍在專用期間，非經商標專用權人之同意，
    不得於同一商品，使用相同於前開商標之圖樣；且明知中國
    大陸廣州地區由不詳人士所販售之運動帽、上衣及牛仔褲與
    綽號「小義」真實姓名年籍不詳之成年男子所持往抵債之休
    閒褲，均係意圖欺騙他人，而在同一商品使用相同於如附表
    所示之商標圖案。
二、甲○○竟意圖營利，基於概括犯意，於民國94年底自「小義
    」處取得仿冒QS控股公司商標之休閒褲80件，以及於95 年
    初某日起，在大陸地區，以每頂新台幣（下同）500至600元
    不等之價格販入仿冒QS控股公司商標之運動帽約20頂後，自
    95年2月初起至同年6月30日止，在其設於臺北市○○路181
    巷3號1樓之店面陳列，以每頂運動帽800元之價格、每件休
    閒褲600元之價格，連續販售予不特定人牟利。復將自95年
    6月間某日起，向大陸廣州市區不詳業者，以每件衣褲新台
    幣600元至800元不等之價格，販入仿冒里服公司商標之上衣
    及牛仔褲後，亦旋在上開店址陳列，以每件上400至500元、
    褲子1,000餘元不等之價格，連續販售予不特定人牟利至95
    年6月30日。
三、甲○○再自95年7月1日起，又基於意圖營利販賣之接續犯意
    ，自95年7月1日起至同年8月31日14時35分許，在同一地點
    ，以相同之價格，接續販賣上揭仿冒QS控股公司商標之休閒
    褲、新時代公司商標運動帽及里服公司商標之上衣及牛仔褲
    。
四、嗣為警於95年8月31日14時35分許，在上址當場查獲，並扣
    得仿冒運動帽6頂與休閒褲78件；另於95年9月21日14時10分
    許，為警在同一處所址查獲，並扣得仿冒商標上衣138件與
    牛仔褲19件，始悉上情。
五、案經新時代公司訴由台北縣政府警察局中和分局及臺北市政
    府警察局萬華分局報告臺灣臺北地方法院檢察署檢察官偵查
    起訴及移請併辦。
    理  由
一、上揭事實，業經被告甲○○於警詢、偵查及本院審訊中坦白
    承認，核與告訴代理人蔡明誠、乙○○之指訴及證人林太因
    、劉旭東證述之情節悉相一致，並有商標註冊證共八份、鑑
    定報告書共二份、搜索扣押筆錄與扣案物品目錄表各一份、
    現場照片12張、8 張及進貨帳冊、訂貨單影本三張在卷可稽
    ，復有仿冒商標之休閒褲78件、運動帽6頂、上衣138件與牛
    仔褲19件扣案可資佐憑。是被告之任意性自白經前開證據補
    強，要與事實相符。本件事證明確，被告犯行洵堪認定，應
    予依法論科。
二、按刑法於94年1月7日修正、94年2月2日公布，並於95年7 月
    1日施行，而行為後法律有變更者，適用行為時之法律。但
    行為後之法律有利於行為人者，適用最有利於行為人之法律
    ，刑法第2條第1項定有明文。
（一）刑法第33條關於罰金數額之規定，由銀元1元以上，修正
      為新台幣1千元以上。修正後有關法定刑罰金數額之規定
      ，並無利於修正前之規定。
（二）被告行為後，刑法第56條連續犯之規定，業已刪除，被告
      所犯數罪應依修正後之數罪併罰之規定分論併罰，此刪除
      雖非犯罪構成要件之變更，但顯已影響行為人刑罰之法律
      效果，自屬法律有變更，仍應比較新舊法之規定。是比較
      結果，修正後之規定並非較有利於被告。（最高法院95年
      第8次刑事庭會議決議參照）。
（三）又被告行為後刑法第41條易科罰金規定已修正，罰金罰鍰
      提高標準條例第2條業已修正刪除，並均自95年7月1日生
      效。觀諸95年7月1日以前，易科罰金折算標準至多以新臺
      幣900元折算1日，而依新修正之刑法第41條，則規定易科
      罰金折算標準至少以新臺幣1000元折算1日，茲比較修正
      前後之易科罰金折算標準，以95年7月1日修正公布施行前
      之規定，較屬有利。
（四）復按被告於犯罪時，刑法第51條第5款規定：「宣告多數
      有期徒刑者，於各刑中之最長期以上，各刑合併之刑期以
      下，定其刑期。但不得逾二十年。」修正後刑法第51 條
      第5款規定：「宣告多數有期徒刑者，於各刑中之最長期
      以上，各刑合併之刑期以下，定其刑期。但不得逾三十年
      。」比較結果，修正後刑法並非較有利於行為人。
（五）綜上各修正內容，比較刑法修正前後規定結果，修正後之
      刑法規定未較修正前規定有利於被告，乃依修正前規定論
      處。
三、核被告所為，係犯商標法第82條販賣仿冒商標商品罪。又被
    告如事實欄二所示先後多次販賣行為，時間緊接，所犯罪名
    與構成要件相同，顯係基於概括犯意反覆為之，應依修正前
    刑法第56條連續犯之規定以一罪論，並加重其刑。其如事實
    欄三所示自95年7月1日起至同年8月31日之販賣行為，因刑
    法業已修改施行，刪除連續犯之規定，只能論以另犯之罪名
    ，且為接續犯。上開連續販賣及販賣之二罪，犯意個別、行
    為互異，應依修正前刑法第51條第5款之規定分論併罰。爰
    審酌商標有辨識商品來源功用，權利人須經過相當時間並投
    入大量資金於商品行銷及品質改良，始使該商標具有代表一
    定品質效果，被告為貪圖利益，製造而使用告訴人商標圖樣
    ，對商標權人潛在市場利益造成侵害非小，所販賣仿冒項鍊
    之商品，數量及價值，及犯罪後之態度等一切情狀，量處各
    如主文所示之刑，並均依修正前刑法第41條第1項前段、修
    正前罰金罰鍰提高標準條例第2條諭知易科罰金折算標準，
    並依修正前刑法之規定，定其應執行之刑及易科罰金折算標
    準（易科罰金之折算標準依最高法院72年第九次會議之決議
    意旨，應以有利被告之新臺幣玖佰元折算之）。末查被告於
    行為後，刑法有關緩刑之宣告亦有修正，然應適用新法第74
    條之規定，有最高法院95年度第8次刑事庭決議紀錄可考。
    是被告未曾因故意犯罪受有期徒刑以上刑之宣告，此有台灣
    高等法院被告前案紀錄表在卷可憑，其於犯罪後，與告訴人
    QS控股公司和解，有和解書一份在卷可查，其深表悔意，且
    經此論罪科刑之教訓，被告應知所警惕，信無再犯之虞，所
    宣告之刑以暫不執行為適當，爰併宣告緩刑二年，以勵自新
    。至扣案之仿冒商標休閒褲78件、運動帽6頂、上衣138 件
    與牛仔褲19件，應依商標法第83條規定宣告沒收。
四、按臺灣地區與大陸地區人民關係條例第2條第2款之規定，大
    陸地區係指臺灣地區以外之中華民國領土。而所謂輸入係指
    由國外運輸進入我國領土者而言，至所謂我國之領土則以固
    有之領域為範圍，此憲法第4條定有明文，而國家之統治權
    係以獨立性與排他性行使於其領土之內，此不因領土之一部
    分由於某種事實上之原因暫時未能發揮作用而有異。亦經最
    高院71年台上字第8219號判例揭明此旨在案。是自大陸地區
    購買進入我國台灣地區領域，並非刑法上之輸入。另有謂懲
    治走私條例第12條規定自大陸地區私運物品進入臺灣地區，
    或自臺灣地區私運物品前往大陸地區者，以私運物品進口、
    出口論，故推論自大陸地區進口亦屬輸入云云。然按該條例
    所規範者為行政院所公布之管制物品，依92年10月23日行政
    院臺財字第0920056338號公告修正管制物品，並無商標法所
    規範之仿冒商標商品，亦不能適用矣。是被告自我國大陸地
    區將仿冒商標商品帶入我國台灣地區，並非商標法第82條之
    輸入行為，附予敘明。
五、移請併案部分（95年度偵字第21294號），其中被告於95年6
    月30日前所為販賣仿冒商標商品之行為，有修正前刑法裁判
    上一罪之連續犯關係；被告自95年95年7月1日起至同年9 月
    21日14時10分許止之販賣犯行，因有接續犯之實質上一罪關
    係，均為起訴效力所及，本院自得併予審究，均併此敘明。
據上論斷，應依刑事訴訟法第452條、第273條之1第1項、第299
條第1項前段，商標法第82條、第83條，刑法第2條第1項前段、
第11條前段、修正前刑法第56條、第41條第1項前段、第51條第5
款、刑法第74條第1項第1款，修正前罰金罰鍰提高標準條例第2
條，現行法規所定貨幣單位折算新臺幣條例第2條，判決如主文
。
本案經檢察官黃于真到庭執行職務
中    華    民    國    95    年    12    月    12    日
                  刑事第十六庭  法  官  吳定亞
以上正本證明與原本無異
如不服本判決，應於判決送達後10日內向本院提出上訴狀。
                                書記官  高菁菁
中    華    民    國    95    年    12    月    12    日
附錄本案論罪科刑法條全文：
商標法第81條
未得商標權人或團體商標權人同意，有下列情形之一者，處三年
以下有期徒刑、拘役或科或併科新臺幣二十萬元以下罰金：
  一、於同一商品或服務，使用相同之註冊商標或團體商標者。
  二、於類似之商品或服務，使用相同之註冊商標或團體商標，
      有致相關消費者混淆誤認之虞者。
  三、於同一或類似之商品或服務，使用近似於其註冊商標或團
      體商標之商標，有致相關消費者混淆誤認之虞者。
商標法第82條
明知為前條商品而販賣、意圖販賣而陳列、輸出或輸入者，處一
年以下有期徒刑、拘役或科或併科新臺幣五萬元以下罰金。
附表
┌───┬────────┬──────┬──────┬────┬───┐
│編號  │ 商標圖樣       │商標註冊號碼│商標專用權人│專用範圍│仿冒商│
│      │                │            │            │        │品數量│
├───┼────────┼──────┼──────┼────┼───┤
│      │                │961282號    │新時代公司  │運動帽  │運動帽│
│ 一   │                │            │            │        │6頂   │
│      │                │            │            │        │      │
│      │                │            │            │        │      │
│      │                │            │            │        │      │
│      │                │            │            │        │      │
│      │                │            │            │        │      │
├───┼────────┼──────┼──────┤        │      │
│      │                │961283號    │新時代公司  │        │      │
│      │                │            │            │        │      │
│ 二   │                │            │            │        │      │
│      │                │            │            │        │      │
│      │                │            │            │        │      │
│      │                │            │            │        │      │
│      │                │            │            │        │      │
├───┼────────┼──────┼──────┤        │      │
│      │                │961284號    │新時代公司  │        │      │
│      │                │            │            │        │      │
│ 三   │                │            │            │        │      │
│      │                │            │            │        │      │
│      │                │            │            │        │      │
│      │                │            │            │        │      │
│      │                │            │            │        │      │
├───┼────────┼──────┼──────┼────┼───┤
│      │                │971731號    │QS控股公司  │衣服等商│休閒褲│
│      │                │            │            │品      │78 件 │
│      │                │            │            │        │      │
│ 四   │                │            │            │        │      │
│      │                │            │            │        │      │
│      │                │            │            │        │      │
│      │                │            │            │        │      │
├───┼────────┼──────┼──────┤        │      │
│      │                │999813號    │QS控股公司  │        │      │
│      │                │            │            │        │      │
│      │                │            │            │        │      │
│ 五   │                │            │            │        │      │
│      │                │            │            │        │      │
│      │                │            │            │        │      │
│      │                │            │            │        │      │
├───┼────────┼──────┼──────┼────┼───┤
│六    │                │00000000號  │美國里福研究│衣服、牛│      │
│      │                │            │集團公司（  │仔衣褲等│上衣  │     │
│      │                │            │Lifted      │        │138件 │
│      │                │            │Research    │        │牛仔褲│
│      │                │            │Group, Inc.)│        │19件  │
├───┼────────┼──────┤            │        │      │
│七    │                │00000000號  │            │        │      │
│      │                │            │            │        │      │
│      │                │            │            │        │      │
│      │                │            │            │        │      │
│      │                │            │            │        │      │
│      │                │            │            │        │      │
├───┼────────┼──────┤            ├────┤      │
│八    │                │ 00000000號 │            │女襯衫、│      │
│      │                │            │            │褲子、  │      │
│      │                │            │            │牛仔褲等│      │
│      │                │            │            │        │      │
│      │                │            │            │        │      │
│      │                │            │            │        │      │
└───┴────────┴──────┴──────┴────┴───┘


司法院資訊處製作；財團法人民間司法改革基金會備份。
